臺灣高等法院刑事判決　　　　　　　93年度上更(一)字第63號
　　上　訴　人
　　即　被　告　丙○○
　　指定辯護人　許碧真律師
上列上訴人因違反毒品危害防制條例案件，不服臺灣宜蘭地方法
院91年度訴字第508號，中華民國92年6月9日第一審判決（起訴
案號：臺灣宜蘭地方法院檢察署90年度偵字第3444號），提起上
訴，經判決後，由最高法院發回更審，本院判決如下：
    主  文
原判決撤銷。
丙○○無罪。
    理  由
一、公訴意旨略以：被告丙○○有下列販賣第二級毒品安非他命
    之犯行：（一）被告丙○○與郭佩甄（業經臺灣宜蘭地方法
    院判處有期徒刑3年6月確定）基於共同販賣第二級毒品安非
    他命之犯意聯絡及行為分擔，於民國90年10月22日早上8、9
    時許，由被告丙○○命郭珮甄前往宜蘭縣羅東鎮國華國中旁
    之早餐店，將安非他命一小包（毛重0.3公克）以新台幣1千
    元之代價售予綽號「老魔」之姓名年籍不詳成年男子，並由
    郭珮甄於90年10月23日下午將出售安非他命所得之1千元交
    予被告丙○○。（二）被告丙○○於90年10月間，基於概括
    之犯意，多次以行動電話（門號：0000000000號）與林文貽
    （行動電話門號：0000000000號）聯絡之方式，在被告丙○
    ○位於宜蘭縣羅東鎮○○路243號之住處，將第二級毒品安
    非他命販賣予林文貽。嗣被告丙○○、郭珮甄於90年10 月
    24四日上午8時30分許，在宜蘭縣羅東鎮○○路548之1號富
    堡汽車旅館218室為警查獲，並扣得安非他命一包（毛重37
    公克）、郭珮甄記事簿一本。因認被告丙○○涉有毒品危害
    防制條例第四條第二項之販賣第二級毒品安非他命罪嫌云云
    。
二、按犯罪事實應依證據認定之，無證據不得認定其犯罪事實。
    又不能證明被告犯罪者，應諭知無罪之判決，刑事訴訟法第
    154條第2項、第301條第1項分別定有明文。次按被告或共犯
    之自白，不得作為有罪判決之唯一證據，仍應調查其他必要
    之證據，以察其是否與事實相符，刑事訴訟法第156條第2項
    亦定有明文。又事實之認定，應憑證據，如未能發現相當證
    據，或證據不足以證明，自不能以推測或擬制之方法，為裁
    判基礎（最高法院40年台上字第86號著有判例參照）；且認
    定犯罪事實所憑之證據，雖不以直接證據為限，間接證據亦
    包括在內，然而無論直接證據或間接證據，其為訴訟上之證
    明，須於通常一般之人均不致有所懷疑，而得確信其為真實
    之程度者，始得據為有罪之認定，倘其證明尚未達到此一程
    度，而有合理之懷疑存在而無從使事實審法院得有罪之確信
    時，即應由法院為諭知被告無罪之判決（最高法院76年台上
    字第4986號判例參看）。
三、檢察官認上訴人即被告丙○○涉有販賣第二級毒品安非他命
    之犯行，無非係以共犯郭珮甄之指證、扣案之安非他命1包
    、郭女所記載之記事本、被告所使用0000000000行動電話之
    通聯紀錄及證人林文貽之證述等，為其主要論據。訊據被告
    丙○○堅詞弗承有何販賣安非他命之不法犯行，辯稱：伊並
    未販賣安非他命予綽號「老魔」之人，也不曾叫郭珮甄拿安
    非他命予綽號「老魔」之人，伊嗣後詢問戊○○才知道綽號
    「老魔」者係甲○○，伊與郭珮甄並非男女朋友或有任何合
    作關係，伊認識郭珮甄才幾天，郭珮甄遭警查獲懷疑係伊舉
    發，故對伊誣陷，其所言不實，扣案之安非他命係伊向友人
    阿文以三萬元購買供自己施用，伊一天吸用一克，那些可以
    供一個月使用；伊僅介紹林文貽向友人租房子，伊因追討房
    租方打電話給林文貽，伊並未販賣毒品予林文貽云云。
四、經查：
（一）被告涉嫌販賣毒品予綽號「老魔」部分：
   1、同案被告郭珮甄於警詢中雖供稱：「於10月22日我接起丙
      ○○之電話（0000000000）是由綽號老魔之男子打來說要
      安非他命1仟元，我便告知丙○○，丙○○便託我將1仟元
      之安非他命約0.3公克送至國華國中給老魔之男子，並收
      取1仟元，完成這次交易。」、「（交易所得1千元）先放
      在我這裡，於90年10月23日下午丙○○便將所有錢拿回去
      。我是避免往後跟丙○○有任何糾紛，一切帳目都是我自
      己做的」等語（見宜蘭縣警察局羅東分局羅警刑字第1472
      2號警詢影印卷第6頁至第7頁），惟郭佩甄當日（90年10
      月24日）遭警查獲做完警詢筆錄後，經警移送宜蘭地方法
      院檢察署複訊時，當庭翻異前供證稱：「（問：警訊筆錄
      是否實在？）不實在，警察叫我如上說的。」、「（問：
      老魔是何人？）不認識。丙○○沒有賣毒品給他。」、「
      （問：警訊筆錄陳述有關丙○○販賣毒品及叫你賣毒品是
      否實在？）不實在。」、「（問：既然10月22日沒有販賣
      毒品，為何帳冊會記載2公克半？）錢的部分是丙○○借
      的，賣出2公克半是警察叫我寫的。」（見宜蘭地方法院
      檢察署90年毒偵字第1390號卷90年10月24日偵訊筆錄）。
   2、郭珮甄嗣於91年5月23日檢察官偵訊時雖又改稱：「（問
      ：90年10月22日8、9時丙○○叫你親自送一包安非他命到
      國華國中旁早餐店交給『老魔』？）是，『老魔』交1仟
      元給我，要我轉交給丙○○。」（見偵查卷第113頁），
      同年9月16日應訊稱：「（問：90年10月21日在渡小月餐
      廳幫丙○○賣毒品？）沒有，是在隔天即22日在國華國中
      早餐店拿毒品0.3公克給綽號『老魔』，但是丙○○叫我
      如此做的，做完之後，黃給我1000元當代價。」，並稱：
      「知道10月22日拿給『老魔』者係安非他命。」（見偵查
      卷第124頁），於同年11月22日檢察官偵訊時表示「不想
      與丙○○對質。」（見偵查卷第174頁）。而於92年2月20
      日原審審理中卻又改稱「丙○○用衛生紙包住，我不知道
      裡面是什麼東西，是丙○○叫我直接到國華國中旁的早餐
      店，並叫我拿回1千元，我就照做，我看過老魔，但不熟
      ，他約3、40歲的人，我見過他2、3次，我並不知道他叫
      什麼名字，我與丙○○是普通朋友，被告查獲前我跟他認
      識只有1星期而已」、「帳冊不是我寫的，平常我有做帳
      的習慣，但我會亂寫，不知道是誰寫的」（見原審卷第90
      頁）；於同年3月13日又改稱「我確實有幫丙○○販賣毒
      品，我知道錯了，當時是用衛生紙包著，我不確定裡面是
      安非他命，但我有猜測到是安非他命，事後丙○○沒給我
      任何代價，事隔很久我忘記何時拿安非他命給『老魔』。
      」（見原審卷第112頁）；於本院前審92年8月22日審理時
      供稱：「被告用衛生紙包著一包東西交給我，‧‧‧但是
      我不知道那一包是什麼，那一千元是做什麼用途。」（見
      本院前審卷第61頁）。
   3、綜觀郭珮甄於警訊、偵查、原審及本院所為歷次供述：郭
      珮甄除曾一度於檢察官偵訊時否認警詢筆錄之真實外，其
      就知否被告所交付之物品係安非他命有三種說法，先稱「
      知悉」，復稱「不知」，再稱「不確定」；就1千元部分
      ，或稱「係老魔交付毒品之對價」，或稱「被告給她之代
      價」，或稱「沒給任何代價」，或稱「不知那一千元是做
      什麼用途」；就帳冊記載部分，有時承認係其所記，有時
      否認，有時稱亂寫，有時稱「警察叫我寫的」。其前後供
      述分歧，數度翻異，其證詞存有嚴重瑕疵，其真實性如何
      ？是否與事實相符，業堪置疑。
   4、次查，郭珮甄所記載之帳冊，其內容包含日常生活開支、
      與其母親、弟弟等親屬間之金錢往來等，均係郭佩甄個人
      之相關金錢往來，與被告間並無任何關係，此業經郭佩甄
      自承：「該帳冊是我自己買東西支出之紀錄。」（見偵查
      卷第112頁）。且該帳冊上之筆跡顯係出自同一人所寫，
      應係郭佩甄自行記載無訛，其上之記載既非出於被告之手
      ，而均係郭珮甄個人金錢財務往來之帳，衡情豈有將他人
      販售所得記入自己帳冊，而與自己收支混淆不清之理。況
      其帳冊所記10月22日售貨老魔1000，10月21日亦有「在家
      拿2000，再拿5000加3000，售貨7000收入17000元」之記
      載，其於警訊中既稱7000元亦係被告售予不知名之人（見
      宜蘭縣警察局羅東分局羅警刑字第14 722號警詢影印卷第
      6頁至第7頁），豈會將其自己所得與他人所得合計收入？
      又1000元郭珮甄既稱被告拿回去，為何未予扣除？，故該
      帳冊內容，諸多矛盾，殊悖情理，亦不足以證明被告有販
      賣安非他命之犯行。
   5、依郭珮甄在警訊所述：「於10月22日我接起丙○○之電話
      （0000000000）是由綽號老魔之男子打來說要安非他命1
      千元，我便告知丙○○，丙○○便託我將1千元之安非他
      命約0.3公克送至國華國中給老魔之男子，並收取一千元
      ，完成這次交易。」再依上開被告所使用之行動電話於90
      年10月22日上午之通聯紀錄所載，該日上午曾與前開行動
      電話通話者，計有0000000000號、0000000000號、000000
      0000號、0000000000號、0000000000號、0000000000號、
      0000000000號、0000000000號、0000000000號、00000000
      00號行動電話之使用者；經檢察官及本院據上述電話號碼
      查詢各該電話之申請使用人姓名、住居所，復據和信電訊
      股份有限公司、遠傳電信股份有限公司、中華電信股份有
      限公司長通分公司分別查覆：0000000000號之申請使用人
      為林義雄、0000000000號之申請使用人為甲○○、000000
      0000號之申請使用人係卓伯瑋、0000000000號申請使用人
      為謝淑慧、0000000000號行動電話申請使用人係徐緒綱（
      覆函誤載為徐旭剛）、0000000000號申請使用人為朱淑真
      、0000000000號申請使用人為李秀鳳、0000000000號申請
      使用人為余賜傳、0000000000號申請使用人為丁○○、00
      00000000號申請使用人為己○○、0000000000號申請使用
      人為乙○○，有上開申請使用人之住居所資料在卷可稽。
      而上開證人經檢察官囑託警方及本院傳喚該等證人查證曾
      否向被告或郭珮甄購買毒品，上開證人均否認曾向被告或
      郭珮甄購買毒品，且查90年10月22日上午8、9時許被告行
      動電話之通聯紀錄所載，來電者係0000000000號之李秀鳳
      （女性），並非如郭珮甄所述係綽號「老魔」者（甲○○
      ，男性），故被告所使用0000000000行動電話之通聯紀錄
      亦不能證明被告有販賣安非他命之犯行。
   6、另查綽號「老魔」者係甲○○乙節，業經證人戊○○、甲
      ○○於本院證述明確（見本院93年12月7日審判程序筆錄
      ），而證人甲○○於91年4月25日羅東警查分局刑事組警
      詢時證述：「（問: 曾否向丙○○及郭珮甄購買毒品過？
      ）不曾向丙○○及郭珮甄購買毒品過。」於本院93年12月
      7日審判程序時則證稱：「（問：被告是否吸食或販賣安
      非他命？）我不知道，我從未向他拿過。」、「（問：郭
      珮甄說你拿1千元給他，他拿毒品給你，有何意見？）沒
      有這回事。」，證人甲○○堅決否認曾向被告購買毒品，
      且依被告所使用0000000000行動電話之通聯紀錄顯示，90
      年10月22日上午8、9時許來電者係0000000000號之證人李
      秀鳳，並非證人甲○○，業如前述，益徵郭佩甄所述90年
      10 月22日上午8、9時許「老魔」來電欲向被告購買1000
      元毒品云云，顯與事實不符。
   7、至扣案之安非他命1包（實際毛重37.23公克、淨重34.93
      公克，純度為79.3％）係被告所有乙節，業據被告坦承無
      訛，惟被告於警訊、偵查、原審及本院歷次陳述均一致供
      稱係向友人購買供自己施用，惟查被告確有施用毒品犯行
      且警方於現場並未另發現電子秤、分裝工具或分裝塑膠袋
      等常見販賣毒品所需之物品，是被告所辯該扣案之安非他
      命1 包係供自己施用，其施用量1 天1 公克，並未販賣予
      他人等語（見本院93年12月7 日審判程序筆錄），尚非虛
      妄，應堪信實，故該扣案之安非他命1 包亦尚不足據以認
      定被告確曾販賣毒品。
（二）被告涉嫌販賣毒品予林文貽部分：
   1、證人林文貽雖於臺灣宜蘭地方法院檢察署檢察官偵訊時供
      稱：伊認識丙○○，丙○○綽號「十八」，伊第1次被抓
      前有買過2、3次安非他命，都是在丙○○羅東鎮慧燈補習
      班附近他家中買的，伊係以門號0000000000號之行動電話
      號碼，打給丙○○所使用之門號0000000000號行動電話號
      碼之方式，與丙○○聯絡等語（見偵查卷第99頁反面），
      而經調閱被告所使用之行動電話門號0000000000號於90年
      10月1日起至同年月25日止之通聯記錄，期間確有多次與
      林文貽所使用之行動電話門號0000000000號之通話記錄，
      有遠傳電信股份有限公司函覆之通話記錄附卷可稽（見偵
      查卷第34頁、外放證物），惟按證人應命具結，刑事訴訟
      法第186條第1項前段定有明文。本件證人林文貽前揭供述
      並未先經具結後為之，亦未於訊問後補行具結，且證人林
      文貽與被告丙○○並無刑事訴訟法第186條第1項但書、第
      2項所規定不得令其具結或應告以得拒絕證言之情形，故
      證人林文貽於偵查中之前開未經具結之供述自不得採為證
      據，僅能供作事實上之參考。另證人林文貽於原審審理中
      先後具結稱：「有聽過綽號十八這人，但不認識他，是在
      被查獲警察叫我要這麼說的。也是警察叫我說我有在慧燈
      補習班向十八買毒品2、3次，是宜蘭分局的警察要我如此
      說的。‧‧‧電話應該不是我打的，‧‧‧但可能有朋友
      借我的電話使用‧‧‧」、「‧‧‧聽朋友說孔張玲與丙
      ○○很親熱，本來要去找丙○○，結果還沒有找到他之前
      ，他就先找人打我，因懷恨在心，才會向檢察官說我向他
      買過2、3次的安非他命」等情（見原審卷第81頁、第201
      頁），核與其先前於偵查中之供述不符，是證人林文貽於
      偵查中之未經具結之供述自難採據。
   2、至被告所使用之行動電話門號0000000000號於90年10月1
      日起至同年月25日止之通聯記錄，雖確有多次與林文貽所
      使用之行動電話門號0000000000號通話之記錄，有前開通
      話紀錄附卷可稽，然通聯紀錄充其極僅能證明被告與證人
      林文貽有密集之通聯，其內容則不得而知，尚不得徒憑此
      通聯紀錄即遽認被告有販賣安非他命予證人林文貽之犯行
      。
（三）綜上所述，檢察官所指被告販賣安非他命予綽號「老魔」
      者及林文貽之犯行，尚屬不能證明。
五、綜上等情，參互勾稽，本件既查無任何積極證據足認被告有
    何檢察官所指之犯行，揆諸首揭說明，本件不能證明被告犯
    罪，自應為無罪之諭知。原審未予詳酌，遽予論處被告罪刑
    ，核有未當。被告上訴，否認犯罪，指摘原判決不當，為有
    理由，自應由本院將原判決撤銷，改諭知被告無罪之判決。
據上論斷，應依刑事訴訟法第369條第1項前段、第364條、第301
條第1項，判決如主文。
本案經檢察官沈明彥到庭執行職務。
中　　華　　民　　國　　94　　年　　3 　　月　　9 　　日
　　　　　　　　　刑事第十一庭審判長法　官　陳祐輔
　　　　　　　　　　　　　　　　　  法　官　邱瑞祥
　　　　　　　　　　　　　　　　　  法　官　楊炳禎
以上正本證明與原本無異。
如不服本判決，應於收受送達後10日內向本院提出上訴書狀，其
未敘述上訴之理由者並得於提起上訴後10日內向本院補提理由書
（均須按他造當事人之人數附繕本）。
                                     書記官 廖素花
中　　華　　民　　國　　94　　年　　3 　　月　　9 　　日
